臺灣桃園地方法院刑事判決　　　　　　　100年度簡字第175號
公　訴　人　臺灣桃園地方法院檢察署檢察官
被　　　告　陳耀煙
　　　　　　陳盛祿
　　　　　　謝德森
上二人共同
選任辯護人　邱清銜律師
被　　　告　陳耀銀
選任辯護人　林晉宏律師
　　　　　　陳俊翰律師
　　　　　　陸歷民律師
上列被告因貪污等案件，經檢察官提起公訴（96年度偵字第2283
9 、16288 號），被告於準備程序中自白犯行，經本院合議庭裁
定改由受命法官逕以簡易判決處刑，本院判決如下：
    主  文
陳耀煙不具公務員之身分，對於公務員關於違背職務之行為，交
付賄賂，處有期徒刑貳年，褫奪公權貳年，減為有期徒刑壹年，
褫奪公權壹年。緩刑年。
陳耀銀不具公務員之身分，對於公務員關於違背職務之行為，交
付賄賂，處有期徒刑貳年，褫奪公權貳年，減為有期徒刑壹年，
褫奪公權壹年。緩刑貳年。
陳盛祿不具公務員之身分，對於公務員關於違背職務之行為，交
付賄賂，處有期徒刑貳年，褫奪公權貳年，減為有期徒刑壹年，
褫奪公權壹年。緩刑貳年。
謝德森不具公務員之身分，對於公務員關於違背職務之行為，交
付賄賂，處有期徒刑貳年，褫奪公權貳年，減為有期徒刑壹年，
褫奪公權壹年。緩刑貳年。
    事  實
一、陳耀煙為桃園縣新屋鄉○○段1434、1440地號土地之所有權
    人，明知其於桃園縣3 鄉市（中壢、觀音、新屋）聯合市地
    重劃後，就上開土地應繳納差額地價款新臺幣（下同）255
    萬4, 671元，且賴振昇（另行審結）係桃園縣政府地政局重
    劃課課員，負責辦理桃園縣市地重劃業務，為依法令服務於
    地方自治團體所屬機關而具有法定職務權限之人，竟基於對
    公務員違背職務之行為，期約、交付賄賂之犯意，於95年12
    月底，在桃園縣平鎮市某處，與賴振昇期約由賴振昇協助其
    免除繳納差額地價款之違背職務之行為，陳耀煙將給付約差
    額地價款二分之一之金額即125 萬元予賴振昇。賴振昇遂未
    據實將陳耀煙列入「桃園縣3 鄉市聯合市地重劃區土地所有
    權人應繳納差額地價未繳清清冊」中，而不實登載陳耀煙於
    「桃園縣第24期3 鄉市聯合市地重劃區土地所有權分配土地
    差額地價繳清清冊」中，使陳耀煙得以免除繳納差額地價款
    項。陳耀煙於96年3 、4 月間，在桃園縣平鎮市某銀行，分
    2 次各交付現金60萬元、65萬元，共125 萬元賄款予賴振昇
    。
二、陳盛祿為桃園縣新屋鄉○○段1337地號土地之所有權人，明
    知其於桃園縣3 鄉市（中壢、觀音、新屋）聯合市地重劃後
    ，就上開土地應繳納差額地價款131 萬7,013 元，且賴振昇
    （另行審結）係桃園縣政府地政局重劃課課員，負責辦理「
    桃園縣市地重劃業務，為依法令服務於地方自治團體所屬機
    關而具有法定職務權限之人，竟基於對公務員違背職務之行
    為，期約、交付賄賂之犯意，於95年12月初，在桃園縣新屋
    鄉頭洲村某處，與賴振昇期約由賴振昇協助其免除繳納差額
    地價款之違背職務之行為，陳盛祿將給付約差額地價款二分
    之一之金額即60萬元予賴振昇。賴振昇遂未據實將陳盛祿列
    入「桃園縣3 鄉市聯合市地重劃區土地所有權人應繳納差額
    地價未繳清清冊」中，而不實登載陳盛祿於「桃園縣第24期
    3 鄉市聯合市地重劃區土地所有權分配土地差額地價繳清清
    冊」中，使陳盛祿得以免除繳納差額地價款項。陳盛祿於95
    年12月29日，在桃園縣中壢市中平國小旁之過嶺活動中心旁
    ，依約交付現金10萬元賄款予賴振昇，餘款50萬元則因陳盛
    祿缺乏資金，迄未給付。
三、謝德森為桃園縣新屋鄉○○段1326、1355地號土地之所有權
    人，明知於重劃後就上開土地應分別繳納差額地價款價款19
    3 萬7,349 元、103 萬6,753 元，且賴振昇（另行審結）係
    桃園縣政府地政局重劃課課員，負責辦理桃園縣市地重劃業
    務，為依法令服務於地方自治團體所屬機關而具有法定職務
    權限之人，竟基於對公務員違背職務之行為，期約、交付賄
    賂之犯意，於95年12月間，在桃園新屋鄉頭洲村某處，與賴
    振昇期約由賴振昇協助其免除繳納差額地價款之違背職務之
    行為，謝德森將給付約差額地價款二分之一之金額即130 萬
    元予賴振昇。賴振昇遂未據實將謝德森列入「桃園縣3 鄉市
    聯合市地重劃區土地所有權人應繳納差額地價未繳清清冊」
    中，而不實登載謝德森於「桃園縣第24期3 鄉市聯合市地重
    劃區土地所有權分配土地差額地價繳清清冊」中，使謝德森
    得以免除繳納差額地價款項。謝德森分別於95年12月29日、
    96年2 月15日及96年4 月4 日，各給付現金50萬元、50萬元
    及30萬元，共計130 萬元賄款予賴振昇。
四、陳耀銀為桃園縣新屋鄉○○段1338地號土地之所有權人，明
    知其於重劃後就上開土地應繳納差額地價款174 萬7,950 元
    ，且賴振昇（另行審結）係桃園縣政府地政局重劃課課員，
    負責辦理桃園縣市地重劃業務，為依法令服務於地方自治團
    體所屬機關而具有法定職務權限之人，竟基於對公務員違背
    職務之行為，期約、交付賄賂之犯意，於95年12月底，在桃
    園新屋鄉頭洲村某處，與賴振昇期約由賴振昇協助其免除繳
    納差額地價款之違背職務之行為，陳耀銀將給付約差額地價
    款二分之一之金額即78萬元予賴振昇。賴振昇遂未據實將陳
    耀銀列入「桃園縣3 鄉市聯合市地重劃區土地所有權人應繳
    納差額地價未繳清清冊」中，而不實登載陳耀銀於「桃園縣
    第24期3 鄉市聯合市地重劃區土地所有權分配土地差額地價
    繳清清冊」中，使陳耀銀得以免除繳納差額地價款項。陳耀
    銀於95年12月22日，在新竹企銀中壢分行，交付現金78萬元
    賄款予賴振昇。
五、案經臺灣桃園地方法院檢察署檢察官指揮法務部調查局高雄
    市調查處主動偵查後起訴。
    理  由
一、上揭事實，業據被告陳耀煙、陳耀銀、陳盛祿、謝德森於本
    院準備程序中坦承不諱，核與同案被告賴振昇於檢察官偵查
    中證述之情節相符，並有桃園縣第24期三鄉市聯合市地重劃
    區重劃前後土地分配清冊、土地所有權分配土地差額地價繳
    清清冊、土地價款收入專戶繳款書、收據等件在卷可稽，足
    認被告陳耀煙、陳耀銀、陳盛祿、謝德森自白與事實相符，
    足以採信，本件事證明確，被告4 人犯行，堪以認定。
二、被告陳耀煙、陳耀銀、陳盛祿、謝德森行為後，貪污治罪條
    例第11條業於100 年6 月26日修正公布，並自同年月28日生
    效施行，該條雖增訂第2 項不違背職務行賄罪之規定，惟就
    被告4 人所犯之修正前貪污治罪條例第11條第3 項、第1 項
    之不具公務人員身分，對公務人員違背職務行賂罪，修正後
    之規定僅將修正前同條第3 項移列至同條第4 項，且內容並
    未變更，自無庸為新舊法之比較，附此敘明。
三、被告陳耀煙、陳耀銀、陳盛祿、謝德森均非公務員，不具貪
    污治罪條例第2 條人員之身分，渠等對於公務人員賴振昇關
    於違背職務之行為而交付賄賂。核被告陳耀煙、陳耀銀、陳
    盛祿、謝德森所為，均係犯貪污治罪條例第11條第4 項、第
    1 項之不具公務人員身分，對公務人員違背職務之行為交付
    賄賂罪。被告陳耀煙、陳耀銀、陳盛祿、謝德森期約賄賂之
    低度行為，均為交付賄賂之高度行為所吸收，不另論以期約
    行賄罪。又貪污治罪條例之賄賂罪，所保護之法益為國家公
    務執行之公正，賄賂之雙方，就同一違背職務之行為，同時
    向一人多次為之，其所侵害之法益仍屬一個，祇成立單純一
    罪（最高法院28年上字第3136號、69年臺上字第1414號等判
    例、84年度臺上字第2833號判決意旨足資參照）。被告陳耀
    煙於96年3 、4 月間分2 次、謝德森於95年12月29日、96
    年2 月15日及96年4 月4 日分3 次對公務人員賴振昇關於違
    背職務而支付賄賂之犯行，均係基於一個整體行賄之決意，
    均持續侵害同一之單純性法益，揆諸前揭說明，應論以一罪
    。被告陳耀煙、陳耀銀、陳盛祿、謝德森於本院審理時，就
    渠等所犯上揭貪污治罪條例第11條第4 項、第1 項之罪自白
    犯行，爰依同條例第11條第5 項後段之規定減輕其刑。爰審
    酌被告陳耀煙、陳耀銀、陳盛祿、謝德森為逃避繳納差額地
    價款，行賄依法令從事公務之人員，惡性非輕，惟考量被告
    陳耀煙、陳耀銀、陳盛祿、謝德森終能坦承犯行，犯後態度
    尚佳，併考量渠等犯罪之動機、手段、目的、生活狀況、智
    識程度等一切情狀，分別量處如主文所示之刑，並分別依貪
    污治罪條例第17條規定，宣告褫奪公權如主文所示。再被告
    陳耀煙、陳耀銀、陳盛祿、謝德森上開犯行之犯罪時間，均
    在96年4 月24日以前，所犯貪污治罪條例第11條之罪，合於
    中華民國九十六年罪犯減刑條例規定之減刑條件，爰依該條
    例第2 條第1 項第3 款規定，均減其宣告刑二分之一，並就
    褫奪公權部分依同條例第14條之規定，比照主刑減刑標準，
    均減為如主文所示。
四、末查，被告陳耀煙、陳耀銀、陳盛祿、謝德森前均未曾受有
    期徒刑以上刑之宣告，有渠等臺灣高等法院被告前案紀錄表
    各1 份在卷可稽，本院審酌被告4 人因一時失慮，致罹刑典
    ，且於本院審理中終能坦承犯行，非無悔意，堪認被告4 人
    經此科刑之教訓後，當知所警惕，信無再犯之虞，本院因認
    前開宣告之刑，以暫不執行為適當，爰依刑法第74條第1 項
    第1 款之規定，各宣告如主文所示之緩刑期間，以啟自新。
五、本件被告4 人於本院準備程序均自白犯罪，並經檢察官向本
    院具體求處如主文所示之刑，被告4 人亦均表明願受科刑之
    範圍，本院酌依其等請求而為科刑之判決，依刑事訴訟法第
    455 條之1 第2 項規定，本件被告4 人及檢察官即不得上訴
    ，附此敘明。
據上論斷，應依刑事訴訟法第449 條第2 項、第3 項、第450 條
第1 項、第455 條之1 第2 項，貪污治罪條例第11條第1 項、第
4 項、第5 項後段、第17條，刑法第11條前段、第37條第2 項、
第74條第1 項第1 款，中華民國九十六年罪犯減刑條例第2 條第
1項 第3 款、第7 條、第14條，逕以簡易判決處刑如主文。
本案經檢察官蔡鴻仁到庭執行職務。
中    華    民    國  100     年    7    月    30     日
                  刑事第一庭    法  官  林虹翔
以上正本證明與原本無異。
不得上訴。
                                書記官  劉宗源
中    華    民    國  100     年    7     月    30    日
附錄本案論罪科刑法條：
貪污治罪條例第11條第1 項、第4 項：
對於第二條人員，關於違背職務之行為，行求、期約或交付賄賂
或其他不正利益者，處一年以上七年以下有期徒刑，得併科新臺
幣三百萬元以下罰金。
不具第二條人員之身分而犯前三項之罪者，亦同。